【裁判字號】    98,易,1420
【裁判日期】    991130
【裁判案由】    詐欺
【裁判全文】
臺灣臺北地方法院刑事判決              98年度易字第1420號
公  訴  人  臺灣臺北地方法院檢察署檢察官
被      告  王坤泉
上列被告因詐欺案件，經檢察官提起公訴（97年度偵緝字第263
3號），本院判決如下：
    主  文
王坤泉共同意圖為自己不法之所有，以詐術使人將本人之物交付
，處有期徒刑壹年。
    事  實
一、王坤泉、連耀南（經臺灣臺北地方法院檢察署檢察官通緝中
    ）係表兄弟，於民國96年5月間某日，在臺北市○○區○○
    街口某咖啡廳內，經友人范力尤介紹認識林佳羽。王坤泉、
    連耀南竟共同基於意圖為自己不法所有犯意聯絡，向林家羽
    詐稱：連耀南在南美經營木材生意業20年餘，惟托運木材卡
    車月租金高達美金1萬元，然兩人欠缺購買卡車資金，乃邀
    林佳羽投資美金4萬元購車出租予連耀南、王坤泉使用，保
    證每月必可獲美金6千元租金利潤，俟8個月後即得領回全數
    上揭投資款云云，致林佳羽、林妤樺陷於錯誤，而應允共同
    出資美金4萬元，先由林佳羽於96年6月10日在臺北市○○○
    路某處咖啡廳當場交付美金5千元予王坤泉，嗣王坤泉於同
    年月15日某時許在桃園中正機場某處，由林家羽以己名義及
    以林妤樺代理人名義，訂立投資購買托運木材卡車之合約書
    ，並當場簽發新臺幣133萬元本票1紙交付林家羽，以取信於
    林家羽、林妤樺，渠等2人因而復依王坤泉指示，再於同年
    月20日（起訴書誤載為同月25日）匯尾款美金3萬5千元至連
    耀南厄瓜多爾某銀行帳戶內，嗣王坤泉、連耀南於約定支付
    第1期租金利潤始日即96年7月25日起即避不見面，行蹤成謎
    ，未支付任何租金，亦無返還投資款，林佳羽、林妤樺始知
    受騙。
二、案經林家羽、林妤樺訴由臺灣臺北地方法院檢察署檢察官偵
    查起訴。
    理  由
壹、證據能力：
一、被告所提外國文件數紙【臺灣臺北地方法院檢察署97年度偵
    緝字第2633號卷（下稱偵緝卷）第44-51頁】，細核其內容
    ，未明該數紙文件，與本案有何關連性，故本院認此部分不
    具證據能力。
二、證人即告訴人林妤樺於偵查中向檢察官所為之陳述，業經具
    結，有結文存卷可憑，復查無顯不可信之情，依刑事訴訟法
    第159條之1規定，應有證據能力。
三、至其餘憑以認定本案犯罪事實之非供述證據（詳後述），查
    無違反法定程序取得之情，依刑事訴訟法第158條之4規定反
    面解釋，應具證據能力。
貳、實體部分：
一、訊據被告王坤泉矢口否認有何詐欺犯行，辯稱：投資關係存
    在於伊與范力尤間；因連耀南不同意該合約，范力尤乃應允
    伊改出10貨櫃木材作價抵充投資款，此有證人蔡政憲可證云
    云，惟查：
(一)被告與連耀南確向告訴人林家羽訛稱：投資購車美金4萬元，
  出租予連耀南、王坤泉位於厄瓜多爾木材場使用，每月得獲美
  金6千元租金利潤，8個月後即可領回全數投資款，致告訴人林
  家羽、林妤樺陷於錯誤，前後共交付美金4萬元，惟被告未支
  付任何1期租金，亦無退還投資款之詐欺犯行，有下列證據可
  資證明：
1.證人即告訴人林家羽於本院審理時結證：九十六年六月總共投
  資被告四萬元美金。投資項目要投資在南美托運木材的機器。
  我是96年5月透過范力尤介紹才認識王坤泉、連耀南，王坤泉
  是連耀南的表弟，當時在民生東路浪漫一生餐廳，在場有范力
  尤、我及王坤泉。王坤泉、連耀南就拿托運木材的機器的相片
  給我看。王坤泉跟連耀南一起跟我說，在南美那邊租金很貴，
  一個月要一萬元美金。如果說自己買機器的話，成本會降低，
  就跟我商量只要我投資，只要八個月，我買機器租給他們，他
  們願意付給我每個月六千元美金。王坤泉跟我保證八個月後投
  資就可以還本，是你王坤泉承諾叫我買機器跟我承租一個月要
  付我六千元美金租金。（問；王坤泉在跟你做上揭二項承諾的
  時候，有何人在場？）答：范力尤及連耀南。因我沒有那麼多
  錢，我是找我姐姐林妤樺一起籌錢來投資，就美金四萬元投資
  部分，我姐姐就是全權授權我。伊就在96年6月10日在臺北市
  ○○○路附近咖啡廳先拿5千元美金現金給王坤泉，當時范力
  尤亦在場，另在96年6月20日匯美金3萬5千元至厄瓜多爾連耀
  南指定之帳戶。是王坤泉叫我匯款去連耀南帳戶。那時我先付
  現金給王坤泉，因為王坤泉說這個錢就是匯給他表哥連耀南，
  王坤泉願意先簽1張新臺幣133萬元本票作為投資憑證，本票是
  王坤泉在機場外面簽給我的，王坤泉說每個月的二十五日匯過
  來給我租金。（問：當時你要王坤泉開本票的目的？）答：是
  王坤泉告訴我說，他人在台灣，他表哥在南美，他願意簽本票
  給我保證。（問：美金四萬元投資關係是存在你與王坤泉間，
  還是你跟范力尤間？）答：是存在我與王坤泉之間。范力尤只
  是單純介紹人。本來約定延後1個月從96年7月25日開始給租金
  ，但從沒給過，沒收到每個月六千元美金租金，沒有把投資本
  金收回來，嗣我就打電話去南美，很難接，但我打，我也有打
  電話去王坤泉家裡，請他太太轉達我要找王坤泉，但沒有談出
  結果，我一直催，我想說本金還給我就好了。合約及本票是跟
  被告到桃園機場，在九十六年六月十五日簽約，當時被告是看
  過合約書才簽名，手印也是他的，合約書上林妤樺是伊姊姊授
  權給伊簽的，范力尤也有在場等語【本院卷第48-53頁背面、
  臺灣臺北地方法院檢察署97年度他字第3492號卷（下稱他卷）
  第43-44頁】。
2.而證人林家羽上揭證詞適與證人范力尤於本院審理時證述：是
  我介紹告訴人與被告認識，九十六年告訴人林家羽與被告在浪
  漫一生咖啡廳談這件事情，我在場，還有連耀南。就是王坤泉
  說在厄瓜多爾那邊做木材要重機器來托木材，需要買一部機器
  ，那時候當時我也沒有錢，就找了林家羽，問她有無意願，有
  講好怎樣回收，錢怎麼拿之類的，林家羽就有把錢匯到厄瓜多
  爾去。王坤泉及連耀南當時有講到需要投資金額是講四萬元美
  金，以八個月為期，一個月是六千元美金。林家羽有交付五千
  元美金現金給王坤泉時，我有在場。我與王坤泉到南美後，林
  家羽才把剩餘的錢用匯款方式匯到連耀南帳戶，那時連耀南還
  一直問我錢匯了沒，你有看過合約書及本票，在簽立的當場我
  有看到。是在機場簽的。後來被告沒有如期交付每個月的租金
  給告訴人，（問：之後告訴人跟被告有無就本件投資做任何還
  款的協定？）答：每次王坤泉跟連耀南都說要講，每次講的都
  不算數，一直拖到現在，我有跟王坤泉講說，是否請連耀南回
  來，直接跟林家羽當面講清楚，但連耀南一直不回來，我也不
  知道要怎麼辦。（問；美金四萬元的投資關係是林家羽、林妤
  樺存在與王坤泉之間，還是林家羽、林妤樺存在與你之間？）
  答：是林家羽與王坤泉他們之間各節相符（本院卷第54-56頁
  ）。
3.再衡酌證人即告訴人林妤樺於偵查中證述：伊將錢交給林家羽
  合資等語（他卷第44頁），是告訴人2人上揭證詞，應屬信實
  ，而為可信，故被告辯稱：投資關係存在於伊與范力尤間，非
  與告訴人2人間云云，洵為狡飾卸詞，委無足取。
4.復佐以被告自承親自署名之合約書載明：「甲方：林妤樺、林
  家羽投資乙方王坤泉美金肆萬元正，在厄瓜多爾購買托運木材
  之重型機器，自民國96年7月25日至97年2月25日止，為期8個
  月，雙方約定乙方每月25日需支付甲方租金美金陸仟元正，甲
  方不負機器維修及折舊費用，期滿乙方無條件歸還投資本金。
  乙方：Ｚ000000000。甲方：林家羽Ｚ000000000、林妤樺Ｚ00000
  0000」（他卷第5頁），及被告供認簽發之新臺幣133萬元本票
  ，暨證人即告訴人林家羽證述邀約投資當時，被告所出示卡車
  照片2紙存卷可徵（他卷第6頁、偵緝卷第52頁、本院卷第53頁
  背面）。
5.末參衡被告未曾提出托運卡車之購買單證，益徵其所辯於準備
  程序、審理程序辯稱：伊與連耀南有買卡車云云，顯為虛情，
  而不可採。
6.綜合上揭諸證據，被告與連耀南共同詐欺犯行之事實，至甚明
  灼，被告所辯：無詐欺云云，並無可採。
(二)被告另提提單2紙（本院卷第23、25頁）、烏木買賣訂購合同
  （偵緝卷第60頁），辯以：伊嗣以出10貨櫃木材作價抵充投資
  款云云，然查：
1.被告根本未交付10個貨櫃木材作價抵充美金4萬元投資款，此
  經證人即告訴人林佳羽於本院審理時證稱：被告沒有拿木材來
  ，伊沒有見過這二份提單，被告或連耀南沒有出過這二份提單
  所載木材給我，伊沒有收到賣十個貨櫃木材價金一節（本院卷
  第52頁正面及背面）；及證人范力尤證述：後來王坤泉並無出
  十貨櫃的木材給我，做為要償還這筆投資款項，伊與被告在南
  美，並未跟被告說十貨櫃的木材作價美金三萬五千元，因為講
  投資是要拿現金的，怎麼可能林家羽可能同意用木材來抵，那
  不是等於跟他買木材等語明確，是被告上揭所辯，顯屬可疑，
  尚難驟信。
2.況卷附提單號碼000000000載明貨品為石材，顯與被告所稱係
  木材不符（本院卷第24頁）；而卷附提單號碼為000000000 ，
  裝運日期為97年1月26日、烏木買賣訂購合同簽訂時間為97年7
  月13日，距告訴人2人投資日期96年6月依序業有半年、1年餘
  之久，實難憑此部分時間上無法吻合之單證，遽認被告所辯上
  情為真。而證人蔡政憲於本院審理時結證：被告有無寄給范力
  尤10個貨櫃木材，伊不清楚，伊有幫范力尤賣木材，大概7到8
  個貨櫃等語（本院卷第89-90頁），其所證貨櫃數目不惟與被
  告所述10個貨櫃不符，且證人亦證述：己就被告有無寄給范力
  尤10個貨櫃並不清楚，故此部分證詞，即難執為有利被告之認
  定。
3.末參衡被告於準備程序供稱：林家羽投資的錢，伊與連耀南有
  拿來買機器（本院卷第16頁背面），於本院審理程序時亦自承
  ：伊最後有買卡車云云（本院卷第92頁背面），倘確如其所辯
  曾購置托運卡車，被告何需有嗣以10貨櫃木材作價抵充投資款
  之舉，故其前後供述矛盾，顯難憑信，而不可採。
(三)綜上所述，本案事證明確，被告犯行，堪以認定，應依法論科
  。
二、核被告所為，係犯刑法第339條第1項詐欺取財罪。爰審酌被
    告於78年因贓物案件，經臺灣桃園地方法院78年度訴字第52
    6號判決處有期徒刑6月確定（未構成累犯），有臺灣高等法
    院被告前案紀錄；其不循正當途徑獲取財物，竟圖不勞而獲
    ，實影響社會財貨安全；又矢口否認，犯後態度欠佳，堪認
    其毫無悔意；兼衡被告國中畢業智識程度、犯罪動機、目的
    、手段、生活狀況等一切情狀，量處如主文所示之刑。
據上論斷，應依應依刑事訴訟法第299條第1項前段、刑法第28條
、第339條第1項，刑法施行法第1條之1第1項、第2項前段，判決
如主文。
本案經檢察官黃碧玉到庭執行職務。
中    華    民    國    99    年    11    月    30    日
                刑事第14庭審判長法  官  吳冠霆
                                法  官  賴武志
                                法  官  陳琪媛
以上正本證明與原本無異。
如不服本判決應於送達後10日內向本院提出上訴狀。
                                書記官  陳豪達
中    華    民    國    99    年    11    月    30    日
附錄法條全文：
中華民國刑法第339條
意圖為自己或第三人不法之所有，以詐術使人將本人或第三人之
物交付者，處5年以下有期徒刑、拘役或科或併科1千元以下罰金
。
以前項方法得財產上不法之利益或使第三人得之者，亦同。
前二項之未遂犯罰之。

司法院資訊處製作；財團法人民間司法改革基金會備份。
